臺灣彰化地方法院刑事判決　　　　　　　 96年度訴字第697號
公　訴　人　臺灣彰化地方法院檢察署檢察官
被　　　告　甲○○
上列被告因違反毒品危害防制條例案件，經檢察官提起公訴（九
十六年度毒偵字第一一六四號），本院依簡式審判程序判決如下
：
    主  文
甲○○施用第一級毒品，處有期徒刑壹年，扣案之注射針筒壹支
沒收。
    事　實
一、甲○○前因於民國九十三年八月五日施用第一級毒品、第二
    級毒品之案件，經本院以九十三年度訴字第一二四○號分別
    判處有期徒刑九月、六月，應執行有期徒刑一年二月，復經
    臺灣高等法院臺中分院以九十三年度上訴字第一九四一號駁
    回上訴而確定；又因施用第一級毒品、第二級毒品案件，經
    臺灣臺中地方法院以九十四年度訴字第一○五五號分別判處
    有期徒刑十月、七月，應執行有期徒刑一年四月確定，上開
    二案經送監接續執行，於九十五年九月二十二日因縮短刑期
    假釋出監付保護管束，應至九十六年六月二十四日始縮刑期
    滿（不構成累犯）。另因施用毒品案件，經臺灣高等法院臺
    中分院以八十七年度毒聲字第一三一七號裁定送觀察、勒戒
    後，認有繼續施用毒品之傾向，再經臺灣高等法院臺中分院
    裁定送強制戒治，嗣經戒治所評定合格，認無繼續戒治之必
    要，由臺灣高等法院臺中分院裁定停止戒治，於八十八年三
    月十日停止戒治，所餘戒治期間付保護管束，後經臺灣高等
    法院臺中分院以八十八年度毒聲字第二號裁定撤銷停止戒治
    ，令入戒治處所繼續施以強制戒治，並於八十九年九月二日
    執行完畢而釋放，且經臺灣高等法院臺中分院以八十九年度
    上易緝字第一五六號判決免刑確定。詎甲○○仍不知悔改，
    復基於施用第一級毒品海洛因之犯意，於九十六年三月三日
    下午五時五十分許，在其位於彰化縣二林鎮○○里○○路○
    段一七八號居所內，以將第一級毒品海洛因粉末置入注射針
    筒內加水後，再以針筒注射手臂血管之方式，施用第一級毒
    品海洛因一次。嗣於九十六年三月三日下午五時五十分許，
    經警持本院核發之搜索票至其上開居所搜索而當場查獲，並
    扣得其所有、供自己施用第一級毒品海洛因所用之注射針筒
    一支，始悉上情。
二、案經彰化縣警察局芳苑分局報告臺灣彰化地方法院檢察署檢
    察官偵查起訴。
    理  由
一、按除被告所犯為死刑、無期徒刑、最輕本刑為三年以上有期
    徒刑之罪或高等法院管轄第一審案件者外，於刑事訴訟法第
    二百七十三條第一項程序進行中，被告先就被訴事實為有罪
    之陳述時，審判長得告知被告簡式審判程序之旨，並聽取當
    事人、代理人、辯護人及輔佐人之意見後，裁定進行簡式審
    判程序；除簡式審判程序及簡易程序案件外，第一審應行合
    議審判；刑事訴訟法第二百七十三條之一第一項、第二百八
    十四條之一分別定有明文。本件被告甲○○所犯係死刑、無
    期徒刑、最輕本刑為三年以上有期徒刑或高等法院管轄第一
    審案件以外之罪，且於本院行準備程序時就被訴事實為有罪
    之陳述，經受命法官告知簡式審判程序之旨，並聽取公訴人
    、被告之意見後，本院合議庭認無不得或不宜改依簡式審判
    程序進行之處，經評議結果，裁定改由受命法官獨任行簡式
    審判程序，合先敘明。
二、訊據被告甲○○對於上開施用第一級毒品海洛因之犯行坦承
    不諱，且其於九十六年三月三日為警查獲後，經警採其尿液
    送驗，結果呈嗎啡陽性反應，此有尿液代號與真實姓名對照
    認證單、詮昕科技股份有限公司濫用藥物尿液檢驗報告書各
    一紙在卷可稽，復有照片一幀在卷為證，以及注射針筒一支
    扣案為憑，足徵被告之自白確與事實相符。另按毒品危害防
    制條例於九十二年七月九日修正公布，自九十三年一月九日
    施行，其中第二十條、第二十三條將施用毒品之刑事處遇程
    序，區分為「初犯」及「五年內再犯」、「五年後再犯」。
    依其立法理由之說明：「初犯」，經觀察、勒戒或強制戒治
    後，應為不起訴處分或不付審理之裁定；經觀察、勒戒或強
    制戒治執行完畢釋放後，「五年內再犯」者，因其再犯率甚
    高，原實施之觀察、勒戒及強制戒治既已無法收其實效，爰
    依法追訴或裁定交付審理。至於經觀察、勒戒或強制戒治執
    行完畢釋放後，「五年後再犯」者，前所實施之觀察、勒戒
    或強制戒治已足以遮斷其施用毒品之毒癮，為期自新及協助
    其斷除毒癮，仍適用「初犯」規定，先經觀察、勒戒或強制
    戒治之程序。從而依修正後之規定，僅限於「初犯」及「五
    年後再犯」二種情形，始應先經觀察、勒戒或強制戒治程序
    。倘被告於五年內已再犯，經依法追訴處罰，縱其第三次（
    或第三次以上）再度施用毒品之時間，在初犯經觀察、勒戒
    或強制戒治執行完畢釋放五年以後，已不合於「五年後再犯
    」之規定，且因已於「五年內再犯」，顯見其再犯率甚高，
    原實施觀察、勒戒或強制戒治，已無法收其實效，即應依該
    條例第十條處罰。（最高法院九十五年度第七次刑事庭會議
    決議第二點參照）。本件被告前因施用毒品，經強制戒治後
    ，於八十九年九月二日執行完畢而釋放，又於五年內之九十
    三年八月五日施用第一級毒品、第二級毒品，經本院以九十
    三年度訴字第一二四○號分別判處有期徒刑九月、六月，應
    執行有期徒刑一年二月，復經臺灣高等法院臺中分院以九十
    三年度上訴字第一九四一號駁回上訴而確定，有臺灣彰化地
    方法院檢察署刑案資料查註紀錄表及臺灣高等法院被告全國
    前案紀錄表各一份在卷可考，則其再犯本件施用第一級毒品
    犯行，按諸前揭說明，自無毒品危害防制條例第二十條第三
    項規定之適用，而應按同條例第二十三條第二項規定，依法
    論科。本件事證明確，被告施用第一級毒品之犯行，應堪認
    定。
三、核被告所為，係犯毒品危害防制條例第十條第一項之施用第
    一級毒品罪。被告為施用第一級毒品，而持有該級毒品，其
    持有之低度行為，應為施用之高度行為所吸收，不另論罪。
    爰審酌被告曾因施用毒品經送觀察、勒戒、強制戒治後，仍
    未能戒斷，再犯本案之罪，顯然未能善體國家設置觀察、勒
    戒、強制戒治機構，協助毒品施用者戒除毒癮之良法美意，
    且前因施用第一級毒品、第二級毒品案件，經本院以九十三
    年度訴字第一二四○號分別判處有期徒刑九月、六月，應執
    行有期徒刑一年二月，復經臺灣高等法院臺中分院以九十三
    年度上訴字第一九四一號駁回上訴而確定，又因施用第一級
    毒品、第二級毒品案件，經臺灣臺中地方法院以九十四年度
    訴字第一○五五號分別判處有期徒刑十月、七月，應執行有
    期徒刑一年四月確定，上開二案經送監接續執行，於九十五
    年九月二十二日因縮短刑期假釋出監付保護管束，應至九十
    六年六月二十四日始縮刑期滿，此有臺灣彰化地方法院檢察
    署刑案資料查註紀錄表及臺灣高等法院被告前案紀錄表各一
    份在卷可稽，竟於假釋期間，再次施用毒品，雖不構成累犯
    ，然足見其顯然欠缺戒除毒癮之決心，及其犯罪之動機、目
    的、品行、智識程度、所生危害，暨犯罪後坦承犯行，態度
    尚屬良好等一切情狀，量處如主文所示之刑。扣案之注射針
    筒一支係被告所有、供其施用毒品所用之物，此經被告自白
    明確，應依刑法第三十八條第一項第二款規定宣告沒收。
四、至於公訴意旨另稱：被告於九十六年三月一日晚上七時許，
    在其上開居所，另有施用第一級毒品海洛因一次云云；而公
    訴人認被告涉有上開之犯行，無非係以被告於偵查中供稱：
    伊第一次是九十六年三月一日晚上七點多施用等語，作為主
    要論據。惟按被告或共犯之自白，不得作為有罪判決之唯一
    證據，仍應調查其他必要之證據，以察其是否與事實相符，
    刑事訴訟法第一百五十六條第二項定有明文。經查，被告於
    九十六年三月三日為警查獲後，經警採其尿液送驗，結果呈
    嗎啡陽性反應，且嗎啡濃度達八一六七ｎｇ／ｍｌ，此有詮
    昕科技股份有限公司濫用藥物尿液檢驗報告書一紙在卷可佐
    ，核與被告自白其於九十六年三月三日為警查獲當時，正在
    施用第一級毒品海洛因之供述相符，是該檢驗報告可作為被
    告於九十六年三月三日下午五時五十分許，施用第一級毒品
    海洛因一次之佐證，固無疑問。然被告自白其於九十六年三
    月一日晚上七時許，另有施用第一級毒品海洛因一次之犯行
    部分，因被告於九十六年三月三日下午五時五十分許，已有
    施用第一級毒品海洛因之犯行，是上開於該次施用後採集尿
    液之濫用藥物尿液檢驗報告顯已無法作為確認被告於九十六
    年三月三日下午五時五十分施用第一級毒品海洛因之前，是
    否另有其他施用第一級毒品海洛因之證據；此外，本件既無
    被告於九十六年三月三日下午五時五十分該次施用第一級毒
    品海洛因前採集尿液之檢驗報告或其他證據可資佐證，按諸
    前揭規定，自難僅憑被告之自白逕認被告自九十六年三月一
    日晚上七時許，另有施用第一級毒品海洛因一次之犯行，要
    屬不能證明被告此部分犯行，原應為無罪之諭知，惟公訴人
    既認此部分與前開論罪科刑部分屬集合犯之包括一罪關係，
    爰不另為無罪之諭知，附此敘明。
據上論斷，應依刑事訴訟法第二百七十三條之一第一項、第二百
九十九條第一項前段，毒品危害防制條例第十條第一項，刑法第
十一條前段、第三十八條第一項第二款，判決如主文。
本案經檢察官陳茂亭到庭執行職務。
中　　華　　民　　國　　96　　年　　5 　　月　　31　　日
                  刑事第六庭    法  官  鄭舜元
以上正本證明與原本無異。
如不服本判決，應於判決送達後10日內，向本院提出上訴狀（須
附繕本）。
中　　華　　民　　國　　96　　年　　6 　　月　　4 　　日
                                書記官  呂雅惠
附錄：論罪科刑法條：
毒品危害防制條例第十條：
施用第一級毒品者，處六月以上五年以下有期徒刑。
施用第二級毒品者，處三年以下有期徒刑。
